【裁判字號】    89,再,3
【裁判日期】    890411
【裁判案由】    所有權移轉登記
【裁判全文】
臺灣高等法院民事判決                                  八十九年度再字第三號
    再審原告  戊○○
              丙○○
              丁○○
              乙○○○
              甲○○○即歐靜.
    再審被告  己○○    住桃園.
右當事人間請求所有權移轉登記事件，再審原告對於中華民國八十八年十一月十九日
最高法院八十八年度台上字第二九五七號確定判決，提起再審，本院判決如左：
    主    文
再審之訴駁回。
再審訴訟費用由再審原告負擔。
    事    實
本件再審原告主張略稱：依民事訴訟法第四百條規定：「訴訟標的於確定之終局判決
中經裁判者，除法律規定外，當事人不得就該法律關係更行起訴」，而有民事訴訟法
第四百九十六條第一項第十二款之情形，提起再審之訴。緣再審被告請求再審原告就
桃園縣楊梅鎮○○○段三六０地號土地之所有權移轉登記事件（台灣桃園地方法院八
十四年度訴字第二六四號、本院八十六年度上字第二○八號、最高法院八十八年度台
上字第二九五七號），因另有訴外人羅吉增請求再審原告將系爭土地所有權移轉登記
與再審被告後，再移轉登記與羅吉增，該案經第一審台灣桃園地方法院判決（八十年
度訴字第五一五號）羅吉增勝訴後，經再審原告與再審被告向本院提起第二審上訴（
八十六年度上更(三)字第九五號）後，經本院判決羅吉增請求之訴駁回，羅吉增向最高
法院提起第三審上訴（八十八年度台上字第七０九號）被裁定駁回上訴而確定。而最
高法院八十八年度台上字第七０九號羅吉增請求所有權移轉登記事件與本件即最法院
八十八年度台上字第二九五七號為同一訴訟標的，該八十八年度台上字第七０九號事
件在前既已判決確定，本件顯有民事訴訟法第四百九十六條第一項第十二款之情形，
爰依法提起再審之訴。求為將原確定判決廢棄，再審被告在第一審之訴駁回。並提出
臺灣桃園地方法院八十年度訴字第五一五號判決、本院八十六年度上更(三)字第九五號
判決、最高法院八十八年台上字第七０九號裁定、最高法院八十六年度上字第二０八
號判決、最高法院八十八年度台上字第二九五七號判決影本各乙份為證。
    理    由
一、本件再審原告主張：再審被告請求再審原告就桃園縣楊梅鎮○○○段三六０地號
    土地之所有權移轉登記事件，因訴外人羅吉增前曾請求再審原告將系爭土地所有
    權移轉登記與再審被告後，再移轉登記與羅吉增，該案經第一審桃園地方法院判
    決羅吉增勝訴後，經再審原告及再審被告向本院提起第二審上訴，本院以八十六
    年度上更(三)字第九五號判決羅吉增敗訴，駁回羅吉增之請求，並經最高法院以八
    十八年度台上字第七０九號裁定駁回羅吉增之上訴而確定。最高法院八十八年度
    台上字第七０九號裁定，請求所有權移轉登記事件與本件即最高法院八十八年度
    台上字第二九五七號，為同一訴訟標的，而該八十八年度台上字第七０九號事件
    在前已判決確定，爰依民事訴訟法第四百九十六條第一項第十二款之情形，提起
    本件再審之訴，求為將原確定判決廢棄，並駁回再審被告在第一審之訴之判決云
    云。
二、惟查最高法院八十八年台上字第七０九號即本院八十六年度上更(三)第九五號、台
    灣桃園地方法院八十年度訴字第五一五號土地所有權移轉登記事件，其原告為羅
    吉增；被告則為本件再審原告及再審被告，且羅吉增係主張再審原告戊○○等五
    人於六十九年三月二十六日，將己有原地號為桃園縣楊梅鎮○○○段三六０號，
    面積二．九七公頃土地之應有部分共五十六分之十五，以總價五十七萬四千一百
    四十元售予再審被告己○○，嗣己○○於同日將上述土地以每甲一百五十萬元售
    予伊，伊已支付賣方二百零八萬元。詎己○○拒不辦理移轉登記，又不請求戊○
    ○等五人辦理，自有代位請求之必要。爰先位聲明求為命戊○○等五人應將已重
    劃為如原第一審判決附表所示十二筆土地之應有部分各五十六分之三移轉予己○
    ○，再由己○○移轉予伊之判決。
三、次查最高法院八十八年度台上字第二九五七號即本院八十六年度上字第二○八號
    、台灣桃園地方法院八十四年度訴字第二六四號土地所有權移轉登記事件，其原
    告為己○○；被告則為本件再審原告，而己○○係主張伊與再審原告戊○○等五
    人，於六十九年三月二十六日，就原為桃園縣楊梅鎮○○○段三六０地號，現為
    如原第一審判決附表所示之楊富段十二筆土地所有權應有部分，簽訂買賣契約，
    以每台甲七十萬元計算，總價為一百十四萬八千二百八十元出賣予伊，惟再審原
    告戊○○等五人迄未協同伊辦理所有權移轉登記，爰訴請丁○○、乙○○○、丙
    ○○、陳歐屘妹、甲○○○應將原第一審判決附表所列土地，各按應有部分五十
    六分之三所有權移轉登記予伊；戊○○應將附表所列土地，按應有部分五十六分
    之六之所有權移轉登記予伊。
四、綜上所述，最高法院八十八年台上字第七０九號民事裁定，即本院八十六年度上
    更(三)第九五號、台灣桃園地方法院八十年度訴字第五一五號土地所有權移轉登記
    事件，其原告為羅吉增，被告為再審原告及再審被告；而最高法院八十八年度台
    上字第二九五七號民事判決即本院八十六年度上字第二○八號、台灣桃園地方法
    院八十四年度訴字第二六四號土地所有權移轉登記事件，其原告為己○○，被告
    則為本件再審原告，兩造當事人均不相同，且羅吉增係本於與己○○間之系爭土
    地買賣契約，基於代位權之法律關係代位己○○請求再審原告及再審被告，將系
    爭土地應有部分之所有權移轉登記予己○○，由己○○再登記予伊。而己○○則
    係本於與再審原告間之買賣契約法律關係，請求再審原告將系爭土地應有部分之
    所有權移轉登記予伊，兩者之訴訟標的亦非同一，有再審原告提出臺灣桃園地方
    法院八十年度訴字第五一五號判決、本院八十六年度上更(三)字第九五號判決、最
    高法院八十八年台上字第七０九號裁定、本院八十六年度上字第二０八號判決、
    最高法院八十八年度台上字第二九五七號判決影本各乙份可稽，並經本院調閱臺
    灣桃園地方法院八十四年度訴字第二六四號、本院八十六年度上字第二○八號、
    最高法院八十八年台上字第二九五七號土地所有權移轉登記事件全部案卷，查閱
    明確，按民事訴訟法第四百九十六條第一項第十二款所謂當事人發見就同一訴訟
    標的在前已有確定判決者，係指本件判決確定前，就同一訴訟標的已有另案判決
    確定者而言，本件確定判決與另案之確定判決之當事人不同，訴訟標的亦異，有
    如前述。是則再審原告主張原確定判決，與另案確定判決之訴訟標的相同，自非
    實在，為無可取。從而，其執此提起本件再審之訴，顯無理由，爰不經言詞辯論
    ，予以駁回。
據上論結，本件再審之訴顯無理由，依民事訴訟法第五百零二條第二項、第七十八條
判決如主文。
中      華      民      國    八十九    年      四      月      十一    日
                                臺灣高等法院民事第十一庭
                                    審判長法  官  吳  景  源
                                          法  官  滕  允  潔
                                          法  官  連  正  義
右正本係照原本作成。
如不服本判決，應於收受送達後二十日內向本院提出上訴書狀，其未表明上訴理由者
，應於提出上訴後二十日內向本院補提理由書狀（均須按他造當事人之人數附繕本）
上訴時應提出委任律師或具有律師資格之人之委任狀；委任有律師資格者，另應附具
律師及格證書及釋明委任人與受任人有民事訴訟法第四百六十六條之一第一項但書或
第二項（詳附註）所定關係之釋明文書影本。
中      華      民      國    八十九    年      四      月      十二    日
                                          書記官  張  永  中
附註：
民事訴訟法第四百六十六條之一（第一項、第二項）：
對於第二審判決上訴，上訴人應委任律師為訴訟代理人。但上訴人或其法定代理人具
有律師資格者，不在此限。
上訴人之配偶、三親等內之血親、二親等內之姻親，或上訴人為法人、中央或地方機
關時，其所屬專任人員具有律師資格並經法院認為適當者，亦得為第三審訴訟代理人
。


司法院資訊處製作；財團法人民間司法改革基金會備份。
